【裁判字號】    91,簡上,107
【裁判日期】    920430
【裁判案由】    給付票款
【裁判全文】
臺灣彰化地方法院民事判決  九十一年度簡上字第一○七號
    上  訴  人  丁○○
    訴訟代理人  戊○○
    被上訴人    第一商業銀行北屯分行
    法定代理人  乙○○
    訴訟代理人  己○○
                甲○○
                丙○○○
右當事人間請求給付票款事件，上訴人對於中華民國九十一年六月十四日本院彰化簡
易庭第一審判決（九十一年度彰簡字第一三五號）提起上訴，本院判決如左：
    主      文
原判決廢棄。
被上訴人第一審之訴駁回。
第一、二審訴訟費用由被上訴人負擔。
    事      實
甲、上訴人方面：
  一、聲明：如主文所示。
  二、陳述：除與原判決記載者相同，茲引用外，另補稱：
      系爭支票為第三人陳家駒所盜開，因上訴人於八十九年二月間要前往越南，而
      將支票及印章交予陳家駒保管，其後上訴人僅於同年八月二日及九月十五日各
      返回台灣一次，於八十九年九月二十八日再出國後迄至九十年間均未再返國，
      陳家駒共盜開上訴人三張支票，其中二張（票號SB0000000、SB0000000）業經
      台中地方法院支付命令確定，現由陳家駒以上訴人名義每月償還新台幣（下同
      ）二萬元，迄今已償還十八萬元，本件係另一張支票（票號SB0000000），系
      爭支票並非上訴人所簽發，上訴人不應負給付票款之責任，且陳家駒好像有與
      對方處理票款債務，已將系爭支票原本寄還予上訴人。
  三、證據：提出存證信函一份及支票正反面各三紙等影本為證，並請求傳訊證人陳
      家駒、徐文開。
乙、被上訴人方面：
  一、聲明：請求判決駁回上訴。
  二、陳述：除與原判決記載者相同，茲引用外，另補稱：
      陳家駒共交付三張上訴人之支票向被上訴人借款，其中二張業經台中地方法院
      支付命令確定，現由陳家駒每月償還二萬元，另一張即為系爭支票，由證人徐
      文開之證詞可知，上訴人與陳家駒平日即互相借票週轉資金，此由上訴人名義
      所簽發之三張支票金額共為一百四十五萬二千八百十元，核與陳家駒所積欠上
      訴人之債權額為一百餘萬元相近，更可證陳家駒是向上訴人借票，向被上訴人
      票貼週轉資金，而非偽開支票，否則上訴人為何長期將支票及印章交與陳家駒
      保管，且陳家駒亦將上訴人列為債權人，委請律師代其解決債務問題，顯見上
      訴人應有授權陳家駒簽發系爭支票。縱令上訴人未授權予陳家駒簽發支票，然
      上訴人既交付支票及印章予陳家駒，其行為於客觀上已有以自己行為授權他人
      之表見事實存在，依民法第一百六十九條之規定自應負授權人責任。被上訴人
      對於上訴人所有之債權（即前開三張票據共計一百四十五萬二千八百十元），
      已於九十一年十月三日轉讓給第三人龍昇第一資產管理股份有限公司（簡稱龍
      昇公司），關於此債權改由受讓人全權處理。
  三、證據：提出支票暨退票理由單各二紙、徐文開律師事務所函（開會通知）、豪
      徽水電工程有限公司債權明細表（廠商）（私人）各一紙為證。
    理      由
一、本件被上訴人經合法通知，未於言詞辯論期日到場，核無民事訴訟法第三百八十
    六條所列各款之情形，爰依上訴人聲請，由其一造辯論而為判決。
二、本件被上訴人於起訴及本審主張：其執有上訴人所簽發，付款人誠泰銀行松竹分
   行，發票日民國九十年二月十四日，票號ＳＢ0000000號，面額六十一萬
   九千五百元之支票一紙，詎屆期提示遭退票，爰本於票據關係請求上訴人給付票
   款。訴外人陳家駒共交付三張上訴人之支票向被上訴人借款，其中二張業經台中
   地方法院支付命令確定，現由陳家駒每月償還二萬元，另一張即為系爭支票，由
   證人徐文開之證詞可知，上訴人與陳家駒平日即互相借票週轉資金，系爭支票並
   非經偽造，而係上訴人授權陳家駒所簽發。縱令上訴人未授權予陳家駒簽發系爭
   支票，然上訴人既交付支票及印章予陳家駒，其行為於客觀上已有以自己行為授
   權他人之表見事實存在，依民法第一百六十九條之規定自應負授權人責任。被上
   訴人對於上訴人所有之債權（即前開三張票據共計一百四十五萬二千八百十元）
   ，已於九十一年十月三日轉讓給第三人龍昇公司，關於此債權改由受讓人全權處
   理等情。上訴人則以：系爭支票為第三人陳家駒所盜開，因上訴人於八十九年二
   月間要前往越南，而將支票及印章交予陳家駒保管，陳家駒共盜開上訴人三張支
   票，其中二張（票號SB0000000、SB0000000）業經台中地方法院支付命令確定，
   現由陳家駒以上訴人名義每月償還二萬元，迄今已償還十八萬元，本件係另一張
   支票（票號SB0000000），系爭支票並非上訴人所簽發，上訴人不應負給付票款之
   責任，且陳家駒已與對方處理系爭票款債務，並將系爭支票原本寄還予上訴人等
   語，資為抗辯。
三、按當事人主張有利於己之事實者，就其事實有舉證之責任，民事訴訟法第二百七
    十七條定有明文。經查，被上訴人主張執有上訴人所簽發，付款人誠泰銀行松竹
    分行，發票日民國九十年二月十四日，票號ＳＢ0000000號，面額六十一
    萬九千五百元之支票一紙，屆期提示遭退票等情，固於原審提出支票原本暨退票
    理由單為證，上訴人則對於支票及其上印章係屬上訴人所有不予爭執，惟辯稱：
    系爭支票為第三人陳家駒所盜開，且該票據債務已由陳家駒與債權人處理，並將
    支票原本交還上訴人等語。按票據上權利之行使，與票據之占有，在票據法上有
    不可分離之關係，非持有票據之執票人，不得行使票據上之權利。上訴人已將系
    爭支票二張交還被上訴人之事實，已據被上訴人提出原支票二紙為證，並為兩造
    所不爭執，是上訴人顯非系爭支票之執票人，其本於票據關係請求被上訴人給付
    票款，自非正當（六十六年台上字第六三六號判例請參照）。經查，被上訴人已
    自承於九十一年十月三日將系爭支票債權轉讓給第三人龍昇公司，而龍昇公司復
    於本審以書狀陳報切結書一份，該切結書內容載稱本件票據債務已由上訴人出面
    清償，該公司不再對上訴人追索系爭票款責任等語，此有龍昇公司九十二年二月
    十二日書狀暨切結書附卷可稽，而系爭支票原本已由陳家駒以存證信函寄還上訴
    人一節，亦經上訴人提出存證信函及系爭支票原本庭呈核閱無訛，故依前揭判例
    說明，系爭支票原本既已交還上訴人，則被上訴人或其票據債權之受讓人龍昇公
    司即未占有該紙支票，顯非持有系爭支票之執票人，均無法再行使票據上之權利
    ，而依票據關係請求上訴人給付系爭票款。
四、縱上所陳，被上訴人因未持有系爭支票，已非系爭支票之執票人，即不得再行使
    票據上之權利，對上訴人請求給付系爭票款。從而，被上訴人請求上訴人給付六
    十一萬九千五百元，及自民國九十年二月十四日起至清償日止，按年息百分之六
    計算之利息，顯無理由，應予駁回，原審為被上訴人勝訴之判決，尚有未洽，依
    法應予廢棄改判，如主文第二項所示。
五、結論：本件上訴為有理由，依民事訴訟法第四百三十六條之一第三項、第四百五
    十條、第三百八十五條第一項前段、第四百六十三條、第七十八條，判決如主文
    。
中      華      民      國    九十二    年      四      月     三十     日
                                      民事第一庭
~B審判長法官  何志通
~B法      官  廖國佑
~B法      官  黃倩玲
右為正本係照原本作成。
不得上訴。
中      華      民      國    九十二    年      五      月     七       日
~B法院書記官  林憲男


司法院資訊處製作；財團法人民間司法改革基金會備份。
